臺灣基隆地方法院民事裁定             100年度監宣字第67號
聲  請  人  林榮三
相對人即受
監護宣告人  林陳玉珠
利害關係人  林明旗
上列聲請人聲請對相對人監護宣告事件，本院裁定如下：
    主    文
宣告林陳玉珠（女，民國○○○年○月○○日生，身分證統一編
號：Ｚ000000000號）為受監護宣告之人。
選定林榮三（男，民國○○○年○月○○日生，身分證統一編號
：Ｚ000000000號）為受監護宣告之人之監護人。
指定林明旗（男，民國○○○年○月○○日生，身分證統一編號
：Ｚ000000000號）為會同開具財產清冊之人。
聲請費用由受監護宣告之人負擔。
    理    由
一、聲請意旨略以：聲請人之妻即相對人林陳玉珠自民國85年間
    因脂血管阻塞，血管性失智症、高血脂等疾病，屢經延醫診
    治，仍不見好轉，迄今類似植物人狀態，已達不能處理自己
    事務之程度，為此聲請對其為監護之宣告，並聲請選任聲請
    人為監護人及指定林明旗為會同開立財產清冊之人等語。
二、按對於因精神障礙或其他心智缺陷，致不能為意思表示或受
    意思表示，或不能辨識其意思表示之效果者，法院得因本人
    、配偶、四親等內之親屬、最近一年有同居事實之其他親屬
    、檢察官、主管機關或社會福利機構之聲請，為監護之宣告
    ，民法第14條第1 項定有明文。次按受監護宣告之人應置監
    護人；法院為監護之宣告時，應依職權就配偶、四親等內之
    親屬、最近一年有同居事實之其他親屬、主管機關、社會福
    利機構或其他適當之人選定一人或數人為監護人，並同時指
    定會同開具財產清冊之人；法院選定監護人時，應依受監護
    宣告之人之最佳利益，優先考量受監護宣告之人之意見，審
    酌一切情狀，並注意下列事項：一受監護宣告之人之身心狀
    態與生活及財產狀況。二受監護宣告之人與其配偶、子女或
    其他共同生活之人間之情感狀況。三監護人之職業、經歷、
    意見及其與受監護宣告之人之利害關係。四法人為監護人時
    ，其事業之種類與內容，法人及其代表人與受監護宣告之人
    之利害關係，民法第1110條、第1111條第1項及第1111條之1
    亦分別定有明文。
三、經查：
  (一)聲請人主張之前揭事實，業據其提出戶籍謄本、財團法人長
    庚紀念醫院病症暨失能診斷證明書為證；又經本院在鑑定人
    即長庚醫療財團法人基隆長庚紀念醫院王亮人醫師前訊問相
    對人時，相對人插有鼻胃管，躺在床上，無法活動，經呼叫
    相對人名字，並無反應等情，有本院100年9月5日訊問筆錄
    及照片4張在卷可稽，且其精神狀態經鑑定結果，略以：陳
    女（即相對人）約50歲時罹患第一次中風，生活自理及社會
    功能退化，但仍有簡單語言能力，惟約60歲時，又陸續發生
    2次中風，產生許多併發症而多次住院治療，近7、8年來，
    陳女已完全喪失語言及行動能力，終日臥床，生活均需仰賴
    外籍看護及丈夫協助至今，已於94年2月4日經家屬協助請領
    「極重度多重障礙─視重、肢重」之身心障礙手冊。經檢查
    結果，陳女雙眼可自行睜開，但在叫喚下無法注視他人，無
    自發性語言，對於問話無回應，無法配合指令，亦無法用聲
    音、手勢或動作表達自己意思，進食須經由鼻胃管灌食，無
    法起身下床行動，便溺無法自行控制須包裹尿布，穿衣盥洗
    需由他人協助。綜上所述，陳女生活自理須由他人全時協助
    照顧，其對於社會事務，金錢財務的管理運用等能力，已無
    法基於自由意識做出有效的判斷，對外界事物的知覺、理會
    、判斷作用已全然缺乏，其目前因「器質性腦症候群」，致
    其為意思表示或受意思表示及辨識其意思表示效果之能力，
    已達「完全不能」等語，有長庚醫療財團法人基隆長庚紀念
    醫院100年9月14日（100）長庚院基法字第208號函附精神鑑
    定報告書乙件在卷可按。綜合上情，足認相對人確因心智缺
    陷，已達不能為意思表示或受意思表示之程度。從而，聲請
    人聲請對相對人為監護之宣告，為有理由，應予准許。
  (二)又聲請人林榮三為相對人之夫，現與相對人同住，於100年9
    月5 日本院至基隆市○○路10巷60號進行現場訊問時，亦由
    聲請人陪同在相對人身旁，彼此依附關係親密；而利害關係
    人林明旗為相對人之子，彼此關係亦甚為密切，參以相對人
    之最近親屬即聲請人及其子女均同意由聲請人任相對人之監
    護人，並由林明旗擔任會同開具財產清冊之人，有聲請人提
    出之同意書、親屬系統表在卷可稽。本院審酌上情，認由聲
    請人擔任監護人，應符合受監護宣告之人之最佳利益，爰選
    定聲請人為監護人，並指定林明旗為會同開具財產清冊之人
    。另監護人林榮三應依據民法第1113條準用同法第1099條第
    1 項之規定，對於受監護宣告之人即相對人之財產，會同林
    明旗於2個月內開具財產清冊，並陳報法院，併此敘明。
四、依民事訴訟法第608條第1項，裁定如主文。
中    華    民    國    100    年    9    月    23    日
                   家事法庭法  官  王美婷
以上正本係照原本作成。
如不服本裁定關於選定監護人及指定會同開具財產清冊之人等部
分，應於送達後十日內向本院提出抗告狀，並繳納抗告費新臺幣
1千元；其餘關於宣告監護之部分，不得抗告。
中    華    民    國    100    年    9    月    23    日
                           書記官  明祖斌